臺灣臺南地方法院刑事判決
110年度易字第1191號
公  訴  人  臺灣臺南地方檢察署檢察官
被      告  楊振榮



上列被告因侮辱案件，經檢察官提起公訴（110年度偵字第22109
號），本院判決如下：
    主  文
楊振榮犯公然侮辱罪，處罰金新臺幣伍仟元，如易服勞役，以新
臺幣壹仟元折算壹日。
    事  實
一、緣李明華任職興南汽車客運股份有限公司（下稱興南客運）擔
    任公車司機。楊振榮於民國110年9月9日13時34分27秒、33秒
    時，在臺南市○○區○○○00號興南客運玉井站前，因不滿李明華
    出言勸導戴口罩，竟心生不滿，基於公然侮辱之犯意，在該不
    特定人得以共見共聞之場合，接續以「幹你娘老機掰」等語辱
    罵李明華，足以貶損李明華之人格及社會評價。
二、案經李明華訴由臺南市政府警察局玉井分局移送臺灣臺南地
    方檢察署檢察官偵查起訴。
    理  由
一、本判決所引用為判斷基礎之下列證據，關於被告以外之人於
    審判外陳述之傳聞供述證據，檢察官、被告於審判程序中均
    同意作為證據使用，或知有傳聞證據之情形而未於言詞辯論
    終結前聲明異議（本院卷第178至180頁），本院審酌該等證
    據作成時之情況，並無取證之瑕疵或其他違法不當之情事，
    且與待證事實具有關聯性，應均具有證據能力。
二、訊據被告固坦承有於事實欄所載時間、地點，有講「幹你娘
    老機掰」等語之事實，惟矢口否認有何公然侮辱之犯行，並
    辯稱：當時不是在罵告訴人，告訴人要伊戴口罩，伊也有戴
    ，伊沒有指明道姓，是在罵自己，看自己會不會清醒一點云
    云。經查：
  ㈠被告於110年9月9日13時34分27秒、33秒時，在臺南市○○區○○○
    00號興南客運站前，接續辱罵「幹你娘老機掰」等語各節，
    經告訴人李明華於警詢、偵訊時指訴甚明（警卷第11至13頁
    ，偵卷第18頁），並有興南客運玉井站站務員蔡佳恩於警詢
    、偵訊時之陳述（警卷第7至9頁，偵卷第17頁）、指認照片
    2份（警卷第15至17頁）、110年12月8日檢察事務官勘驗報
    告1份（偵卷第41至43頁）在卷可稽，復為被告所坦承，上
    開事實應可認定。
　㈡告訴人李明華於警詢、偵訊時指述：當天伊將公車開到興南
    客運站（臺南市○○區○○○00號）前停靠讓乘客下車，伊下車
    時看見被告未戴口罩，要求其戴上口罩，被告就態度不好且
    以手指著伊，叫伊去報警，又罵伊三字經；伊不認識被告，
    但之前被告曾在公車上吃東西遭伊勸阻不停，被伊載到新化
    派出所，可能因此懷恨在心等語（警卷第11至13頁，偵卷第
    18頁），已明確證述遭到被告辱罵之過程及可能之原因。而
    告訴人所證述之案發經過，與興南客運玉井站站務員蔡佳恩
    於警詢、偵訊時陳稱：案發時伊在興南客運玉井站上班，有
    看到、聽到被告罵李明華「幹你娘老機掰」，被告是真的在
    罵李明華。當時李明華車子剛進站還沒停好車，被告看到李
    明華在車內，就在罵他了，說李明華上次把他載到警局，之
    後就開罵，罵完後李明華說要叫警察，被告就離開了等語（
    警卷第7至9頁，偵卷第17頁）大致相合，亦與卷附110年12
    月8日檢察事務官勘驗報告內容（偵卷第41至43頁）所示，
    告訴人下車時看向被告，當時亦有其他人走過，但被告係面
    對著告訴人兩度出口辱罵「幹你娘老機掰」等情相符，足見
    告訴人上開指述遭被告辱罵乙情，應與事實相符而得採信。
　㈢被告雖以上情置辯，然與被告並無仇隙之站務員蔡佳恩，由
    第三人之旁觀立場，亦指稱當時被告係在辱罵告訴人，再參
    上開檢察事務官勘驗報告內容，亦可佐證被告係朝向告訴人
    辱罵乙情，顯見被告當時並非是自言自語。此外，被告與告
    訴人之前曾發生乘車糾紛，當時又遭告訴人指正、要求其戴
    口罩，因此憤而辱罵告訴人，亦有出言侮辱之動機。是被告
    上開所辯，應係事後卸責之詞，不足採信。
  ㈣綜上，被告所辯，均無可採。是本案事證明確，被告上開犯
    行堪以認定，應依法論科。
三、按刑法上之公然侮辱罪，祗須侮辱行為足使不特定人或多數
    人得以共見共聞，即行成立（司法院院字第2033號解釋意旨
    參照）；且僅抽象的公然為謾罵或嘲弄，並未指摘具體事實
    ，則屬刑法第309條第1項公然侮辱罪範疇（最高法院86年度
    臺上字第6920號判決意旨參照）。查被告稱「幹你娘老機掰
    」語句之地點在興南客運站前，係不特定人均可任意往來之
    開放空間，自屬不特定人得以共見共聞之公共場所，又所辱
    罵之言語，均屬依社會一般認知足以貶損人格評價之用語，
    足以貶損告訴人之社會評價及聲譽，並可使告訴人感到難堪
    、屈辱，客觀上即屬抽象之謾罵、侮辱之不雅言語無疑。是
    核被告所為，係犯刑法第309條第1項之公然侮辱罪。被告於
    緊密之時間內，於同一地點，先後以上開言語辱罵告訴人，
    顯係基於同一犯意所為，又侵害手法、法益均相同，堪認各
    行為之獨立性極為薄弱，依一般社會客觀觀念，難以強行分
    開，在法律上評價應為數個舉動之接續施行，應屬接續犯，
    而以一公然侮辱罪論。爰審酌被告曾因細故與告訴人發生爭
    執，卻不思理性溝通，未能尊重他人之人格尊嚴，而在上址
    以不當言語辱罵告訴人，損抑告訴人之名譽及人格評價，行
    為殊有不該，應予非難。又被告否認犯行，犯後態度不佳，
    未見悔意，兼衡被告自陳教育程度為國小肄業，已離婚，目
    前獨居在山上，靠老人年金過生活，暨其素行、犯罪之動機
    、目的、手段、所生損害及迄未賠償告訴人等一切情狀，量
    處如主文所示之刑，並諭知易服勞役之折算標準。
四、據上論斷，依刑事訴訟法第299條第1項前段，刑法第309條
    第1項、第42條第3項，刑法施行法第1條之1第1項，判決如
    主文。
本案經檢察官吳維仁提起公訴，檢察官呂舒雯到庭執行職務
中　　華　　民　　國　　111 　年　　8 　　月　　17　　日
            刑事第十四庭  法  官  蕭雅毓
以上正本證明與原本無異。
如不服本判決應於收受判決後20日內向本院提出上訴書狀，並應
敘述具體理由；其未敘述上訴理由者，應於上訴期間屆滿後20日
內向本院補提理由書（均須按他造當事人之人數附繕本）。「切
勿逕送上級法院」。
                          書記官  李如茵
中　　華　　民　　國　　111 　年　　8 　　月　　17　　日
附錄本案論罪科刑法條全文
中華民國刑法第309條
公然侮辱人者，處拘役或9千元以下罰金。
以強暴犯前項之罪者，處1年以下有期徒刑、拘役或1萬5千元以
下罰金。